【裁判字號】    99,簡上,233
【裁判日期】    991223
【裁判案由】    解除契約等
【裁判全文】
臺灣臺北地方法院民事判決             99年度簡上字第233號
上  訴  人  徐利華
訴訟代理人  陳霖
被 上訴 人  誠隆汽車股份有限公司
法定代理人  王以偉
訴訟代理人  黃保嘗
上列當事人間解除契約等事件，上訴人對於中華民國99年3 月16
日本院臺北簡易庭99年度北簡字第3029號第一審判決提起上訴，
本院於99年12月9 日言詞辯論終結，判決如下：
    主      文
上訴駁回。
第二審訴訟費用由上訴人負擔。
    事實及理由
一、上訴人主張：伊於民國97年11月10日以新臺幣（下同）76萬
    9,000 元，向被上訴人以分期付款方式購買NISSAN廠牌，車
    牌號碼0306-UX 之自小客車乙輛（下稱系爭汽車），兩造並
    簽署訂購合約書（下稱系爭契約），伊已於首期繳付19萬9,
    000 元，嗣於97年12月22日、98年2 月3 日、同年3 月27日
    各支付1 萬5,390 元，共計24萬5,170 元。伊於97年11月20
    日受領該車第3 天即發現系爭汽車儀表板汽油顯示表異常、
    引擎蓋板金凹陷、左前車門板金凹陷、門飾條板膠變形、底
    盤大樑凹痕等瑕疵，詎被上訴人竟未將上述瑕疵修復，卻將
    系爭汽車拖回。爰依債務不履行及物之瑕疵擔保法律關係，
    以起訴狀繕本送達作為伊向被上訴人解除契約之意思表示，
    請求被上訴人如數返還本息等語。
二、被上訴人則以：伊交付之系爭汽車經上訴人反應儀表板油表
    有瑕疵時，即告知上訴人可將系爭汽車駛回原廠修理，並於
    98 年2月7 日修復，且已將門飾板膠條更換。至上訴人所指
    引擎蓋板金凹陷、左前車門板金凹陷、底盤大樑凹陷等瑕疵
    於伊交車時並不存在，難謂系爭汽車有何重大瑕疵，故上訴
    人解除系爭契約為不合法。又上訴人係因未遵期續繳融資汽
    車貸款，始由訴外人裕融企業股份有限公司（下稱裕融公司
    ）取回系爭汽車，故上訴人主張解除系爭契約，請求返還價
    金，亦無憑據等語，資為抗辯。
三、原審為上訴人敗訴之判決，並駁回假執行之聲請，上訴人不
    服，提起上訴，並聲明：(一)原判決廢棄。(二)被上訴人應給付
    上訴人24萬5,170 元，及自98年3 月28日起至清償日止，按
    年息5％ 計算之利息。被上訴人則答辯聲明：上訴駁回。
四、查：上訴人於97年11月10日採分期方式，以總價76萬9,000
    元向被上訴人購買系爭汽車，並於同年月20日交付，上訴人
    已繳納分期款共24萬5,170 元等情，為兩造所不爭，且有訂
    購合約書、郵政劃撥儲金存款收據為證（見士林卷第7 頁正
    、反面、第27頁），堪信為真正。
五、上訴人主張：被上訴人交付之系爭汽車有儀表板汽油顯示表
    異常、引擎蓋板金凹陷、左前車門板金凹陷、門飾條板膠變
    形、底盤大樑凹痕等重大瑕疵，遂解除系爭契約，請求上訴
    人返還已交付之分期付款價金24萬5,170 元云云，惟為被上
    訴人否認，並以前揭情詞置辯，則本件爭點厥為：(一)被上訴
    人交付系爭汽車時，是否已有上訴人所指之瑕疵？(二)上訴人
    解除系爭契約是否合法？茲析述如下：
  (一)被上訴人交付系爭汽車時，是否已有上訴人所指之瑕疵？
  1.按當事人主張有利於己之事實者，就其事實有舉證之責任，
    民事訴訟法第277 條前段定有明文；又買受人應按物之性質
    ，依通常程序從速檢查其所受領之物。如發見有應由出賣人
    負擔保責任之瑕疵時，應即通知出賣人。買受人怠於為前項
    之通知者，除依通常之檢查不能發見之瑕疵外，視為承認其
    所受領之物，民法第356 條亦有明文。債務人固負有依債務
    本旨交付約定品質及無瑕疵物之義務，然債權人於受領給付
    後，主張買賣標的物有瑕疵為由，拒絕給付價金者，關於買
    賣標的物有瑕疵之點，應由債權人負舉證責任。
  2.查：上訴人於受領系爭汽車後，發現儀表板汽油顯示表異常
    、門飾條板膠變形之瑕疵後，旋即通知被上訴人業務員楊國
    隆，被上訴人已於系爭汽車行駛1,019 公里回廠保養時修復
    或更換上開瑕疵零件等情，業據證人楊國隆到庭證述在卷（
    見本院卷第25頁反面、第26頁），且有誠隆汽車民權廠維修
    車歷可稽（見本院卷第19至21頁），堪信為真實。上訴人雖
    主張：儀表板汽油顯示器並未修好云云，並提出系爭汽車儀
    表板照片為憑（見識林卷第18頁），惟為被上訴人所否認，
    且上開照片充其量僅能顯示拍照當時系爭汽車油量幾乎耗盡
    ，不足證明上開汽油顯示表有何異常，遑論證明系爭汽車於
    97年12月18日第1 次進廠保養維修後之狀態，是上訴人主張
    系爭汽車有上述瑕疵云云，即難採信。
  3.上訴人復主張：系爭汽車有引擎蓋板金凹陷、左前車門板金
    凹陷等重大瑕疵云云，固據其提出照片為憑（見士林卷第9
    頁、本院卷第55頁），惟為被上訴人所否認，且被上訴人不
    能確定上訴人提出之照片是否為系爭汽車（見本院卷第54頁
    ），是否屬實，已非無疑；又被上訴人交車時不僅會同上訴
    人查看系爭汽車外觀，且交車當日為白天光線充足，上訴人
    並未反應有引擎蓋板金凹陷、左前車門板金凹陷等瑕疵等情
    ，業據證人楊國隆到庭證述綦詳（見本院卷第25頁反面至第
    26頁），且有交車確認表可稽（見本院卷第31頁），參諸上
    訴人所主張之引擎蓋板金凹陷、左前車門板金凹陷等瑕疵，
    均係依外觀通常檢查程序即得發現，上訴人於受領系爭汽車
    時既未當場表示異議，依民法第356 條第2 項規定，視為承
    認其所受領之物，自不得執此請求被上訴人負瑕疵擔保責任
    。
  4.上訴人又主張：曾於系爭汽車第1 次進廠保養時，會同技師
    張國桐發現底盤大樑凹陷、有燒烤痕跡云云（見本院卷第26
    頁反面），為被上訴人所否認，且證人張國桐到庭證稱：「
    不記得保養時有無發現新車底盤大樑有問題，在經驗中並未
    發現同廠牌新車因品質不良而有受損情形，都是底盤跟地面
    發生擦撞所受損害，上訴人提出之照片，看起來像汽車底盤
    的樑，應該是碰撞造成的損害」等語（見本院卷第41頁反面
    至第42頁），則系爭汽車底盤大樑縱有受損，究係被上訴人
    交付系爭汽車時即已存在，抑或上訴人於交付後駕駛系爭汽
    車不慎碰撞所致，原因不一，上訴人既未舉證上開瑕疵於被
    上訴人交付系爭汽車時即已存在，空言主張系爭汽車有上述
    瑕疵云云，亦無足取。
  (二)上訴人解除系爭契約是否合法？
  1.按物之出賣人就其交付之買賣標的物，有應負擔保責任之瑕
    疵，其瑕疵係於契約成立後始發生者，出賣人除負物之瑕疵
    擔保責任外，固同時構成不完全給付之債務不履行責任。惟
    依買賣之情形，解除契約顯失公平者，為兼顧出賣人之利益
    ，買受人僅得請求減少價金，以免出賣人因此受有重大損失
    。易言之，買受人主張物之瑕疵擔保責任解除買賣契約之要
    件，必須物確有瑕疵存在且非顯失公平，買受人始得主張解
    除契約，此觀民法第359 條規定即明。又買受人因物有瑕疵
    而請求解除契約者，其解除權於買受人依第356 條規定為通
    知後6 個月間不行使或自物之交付時起經過5 年而消滅，民
    法第365 條第1 項亦有明文。
  2.查：上訴人並未舉證系爭汽車於交付時有引擎蓋板金凹陷、
    左前車門板金凹陷、底盤大樑凹痕等瑕疵，至儀表板汽油顯
    示表異常、門飾條板膠變形之瑕疵，則經被上訴人修復，業
    如前述，顯見系爭汽車或無上訴人所指之瑕疵，或瑕疵業已
    修復，揆諸前開說明，上訴人主張被上訴人未修補系爭汽車
    瑕疵，進而依債務不履行或物之瑕疵擔保之規定解除系爭契
    約云云，尚嫌無據；遑論上訴人最遲於系爭汽車於97年12月
    18日進行1,000 公里保養時，即發現並通知被上訴人有上述
    瑕疵，竟遲於98年11月20日始起訴主張解除系爭契約並請求
    返還價金，有起訴狀上收文戳章為憑（見士林卷第5 頁），
    顯逾上開民法第365 條第1 項之6 個月除斥期間，其解除權
    已因除斥期間經過而消滅，其依債務不履行之契約解除權，
    亦因請求權相互影響或瑕疵業已補正而不得行使。故上訴人
    主張系爭契約已合法解除云云，要無可取。
六、綜上所述，本件上訴人主張系爭汽車尚有瑕疵為不足採，被
    上訴人抗辯已將儀表板汽油顯示表異常、門飾條板膠變形之
    瑕疵修復，或系爭汽車於交付時並無引擎蓋板金凹陷、左前
    車門板金凹陷、底盤大樑凹痕等瑕疵，應屬可信。是上訴人
    依不完全給付或物之瑕疵擔保之規定解除系爭契約，請求返
    還價金，即屬無據。從而，上訴人依解除契約後回復原狀之
    法律關係，請求被上訴人給付24萬5,170 元及自98年3 月28
    日起至清償日止之法定利息，為無理由，應予駁回。原審為
    上訴人敗訴之判決，並無不合。上訴意旨猶執前詞，指摘原
    判決不當，求予廢棄改判，為無理由，應予駁回。
七、本件為判決之基礎已臻明確，兩造其餘之攻擊或防禦方法及
    證據，經本院斟酌後，認為均不足以影響本判決之結果，亦
    與本案爭點無涉，自無逐一詳予論駁之必要，併此敘明。
八、據上論結，本件上訴為無理由，依民事訴訟法第436 條之1
    第3 項、第449 條第1 項、第78條，判決如主文。
中    華    民    國    99    年    12    月    23    日
          民事第四庭    審判長法  官  張瑜鳳
                              法  官  林怡伸
                              法  官  胡宏文
以上正本係照原本作成。
不得上訴。
中    華    民    國    99    年    12    月    23    日
                              書記官  曾寶生

司法院資訊處製作；財團法人民間司法改革基金會備份。
